【裁判字號】    92,上易,584
【裁判日期】    920630
【裁判案由】    贓物
【裁判全文】
臺灣高等法院高雄分院刑事判決                    九十二年度上易字第五八四號
    上  訴  人
    即  被  告  甲○○
右上訴人因贓物案件，不服臺灣屏東地方法院九十一年度易字第一二七八號中華民國
九十二年一月二十二日第一審判決（起訴案號：臺灣屏東地方法院檢察署八十九年度
偵字第六五三二號、九十年度偵緝字第二二八號），提起上訴，本院判決如左：
      主  文
原判決關於甲○○部分撤銷。
甲○○無罪。
      理  由
一公訴意旨略以：被告甲○○明知原懸掛牌號ＨＩ─九八六號、引擎號碼為ＲＦＢ─
  一二○五四五號營業大貨車，係屬來源不明之贓物，竟自不詳管道獲得，交由董金
  德（業經判決確定）在屏東駕駛載運砂石，因董金德載運二日後，心覺砂石載運來
  源有疑，即為拒絕，遂於民國八十七年九月間，央請李進陽代找司機，李進陽覓得
  黎萬雄，黎萬雄（亦經判決確定）貪圖每日新臺幣（下同）一千五百元之載運報酬
  ，明知來源不明之贓車，仍於八十七年九月九日下午六時許，在屏東縣里港鄉江南
  巷某處漁塭停車場，予以收受，並駕駛上開車輛前往高屏溪里港大橋上游，亦即荖
  濃溪土庫堤防椿號四十號堤前約三百公尺河床處，與不知其名之挖土機司機、砂石
  車司機，結夥盜採砂石，嗣為警方查獲，扣得該車，於臺灣屏東地方法院審理中，
  李進陽供出董金德，董金德復供出甲○○，因認被告甲○○涉有刑法第三百四十九
  條第一項之收受贓物罪云云。
二按犯罪事實應依證據認定之，無證據不得推定其犯罪事實，刑事訴訟法第一百五十
  四條定有明文。而在訴訟上用以證明事實之證據，須於通常一般之人均不致於有所
  懷疑，而得確信其為真實之程度者，始得據以為有罪之認定；倘其證明尚未達到此
  一程度，而有合理之懷疑存在，致使無從為有罪之確信時，即應為無罪之判決（最
  高法院七十六年度台上字第四九八六號判例意旨參照）。又按事實審法院對於證據
  之取捨，依法雖有自由判斷之權，然積極證據不足證明犯罪事實時，被告之抗辯或
  反證縱屬虛偽，仍不能以此資為積極證據應予採信之理由（最高法院三十年上字四
  八二號判例意旨參照）。再按刑事訴訟法第一百五十六條第二項規定：被告之自白
  ，不得作為有罪判決之唯一證據，仍應調查其他必要之證據，以察其是否與事實相
  符。其立法旨意乃在防範被告自白之虛擬致與真實不符，故對自白在證據上之價值
  加以限制，明定須藉補強證據以擔保其真實性。又利用非共同被告之共犯之自白或
  其他不利於己之陳述，為認定被告犯罪之證據，不特與利用被告自己之自白作為其
  犯罪之證明同有自白虛偽性之危險，亦不免有嫁禍於被告而為虛偽供述之危險。故
  就刑事訴訟法第一百五十六條第二項之立法意旨觀之，非共同被告之共犯之自白或
  其他不利於己之陳述，固得作為認定被告犯罪之證據，但不得作為有罪判決之唯一
  證據，仍應調查其他必要之證據，以察其是否與事實相符，亦即仍須有補強證據以
  擔保該共犯自白之真實性，始得採為斷罪之依據，並非絕對可由法院自由判斷該共
  犯之自白或不利於己之陳述之證明力。若不為調查，而專憑此項供述據為被告犯罪
  事實之認定，即與上開規定有違。又上開所謂共犯，包括任意共犯及必要共犯（含
  對向犯罪之共犯）；所謂補強證據，則指除該自白或不利於己之陳述本身之外，其
  他足以證明自白之犯罪事實確具有相當程度真實性之證據而言，雖所補強者，非以
  事實之全部為必要，但亦須因補強證據與自白之相互利用，足使犯罪事實獲得確信
  者，始足當之，最高法院八十七年度台上字第三四七二號判決足稽參照。
三公訴人認被告甲○○涉犯收受贓物犯行，無非係以：(一)同案被告董金德之供述；(二)
  被告甲○○所有之ＢＭＷ車牌號碼ＥＯ─九四二二自小客車經同案被告董金德典當
  二十萬元後，供同案移送之李進陽交保；(三)被告甲○○前後供述不一；(四)本件系爭
  營業大貨車確係被害人乙○○所失竊等，資為論罪依據。訊據被告甲○○堅決否認
  有何收受贓物之犯行，辯稱：本件與伊無關，純係董金德挾冤誣賴等語。
四經查：
(一)同案被告董金德於八十八年三月二十五日在李進陽、黎萬雄違反水利法案件出庭做
  證時雖陳稱：伊在八十七年間幫陳董（即被告甲○○、綽號啞巴）開本件失竊之營
  業大貨車二天，認不適合，就請李進陽幫伊請司機，有經陳董同意，找到黎萬雄後
  ，伊將鑰匙交給黎進雄就回台北云云（見原審八十八年訴字第六七號卷第三十二頁
  ），惟黎萬雄當場即否認，並表示：是李進陽與伊連絡，伊受僱於李進陽，也是他
  載伊去開車，董金德交鑰匙給伊後，如何載運，待遇如何，均是李進陽跟伊說等語
  （見同上卷第三十二頁反面、第九十八頁反面至第九十九頁、第一二五頁至第一二
  六頁），又與證人李進陽否認其未與黎萬雄接洽，僅是介紹黎萬雄與董金德相識，
  係由渠等二人自行商議駕駛上開貨車等情亦有不符（見同上卷第五十六頁反面）。
  嗣於第二次訊問時同案被告董金德又稱：上開貨車之鑰匙是被告甲○○直接交給李
  進陽，是在被告甲○○租屋處，且薪資是被告與李進陽談的，薪資向被告領云云（
  見同上卷第七十五頁第七十六頁），惟仍為李進陽及黎萬雄以前詞否認（見同上卷
  第七十六頁），且當時同案被告董金德僅提出當舖切結書影本一紙，並未表示該典
  當汽車切結書係為何用（見同上卷第七十九頁）。同案被告董金德於偵查中則供稱
  ：上開貨車係蔡永彬在八十七年九月十二日查獲前二星期在臺北縣三峽鎮○○路，
  叫伊幫被告甲○○開車，‧後來在屏東里港鄉被告甲○○租屋處，被告將車鑰匙給
  伊說要盜採砂石，但伊不願意，‧伊告訴李進陽伊老闆甲○○要盜採砂石，但伊不
  願意，且告訴他缺司機，約過二、三天李進陽、黎萬雄、伊及被告就在被告租屋處
  ，由被告與黎萬雄等人談報酬，伊交鑰匙給黎萬雄，‧當初李進陽要交保十五萬元
  ，甲○○打電話叫伊想辦法，所以伊就將甲○○上開ＢＭＷ的車典當十五萬元云云
  （見九十年偵緝字第二二八號偵查卷第二十七頁至第二十八頁），惟業經判決確定
  之黎萬雄及李進陽仍到庭否認同案被告董金德之上開陳述（見同上卷第三十二頁反
  面至第三十四頁），經檢察官質以上情後，同案被告董金德又翻異前詞，改稱：黎
  萬雄及李進陽是與伊接洽，並非與被告甲○○接洽等語（見同上卷第四十頁反面）
  ，甚至其提出證人鍾享文欲證明其所述被告甲○○曾購買怪手，惟證人鍾享文證稱
  ：伊不認識甲○○、董金德、蔡永彬等人（見同上卷第五十一頁反面至第五十二頁
  ），且證人李進陽雖表示：伊有帶黎萬雄去找陳董，董金德有在場云云（見原審八
  十八年訴字第六七號卷第三十二頁反面），惟證人李進陽於原審法院審理中見被告
  甲○○時，卻稱：僅在自助餐廳見過被告一次，不認識被告，鑰匙亦非被告交給伊
  等語（見同上卷第一一五頁反面、第一一六頁、第一七二頁），嗣於本院審理中，
  再次與被告甲○○當面對質時亦證稱：伊不認識甲○○，僅認識董金德，查獲之贓
  車係董金德要伊找司機，伊就找了黎萬雄，約在自助餐店見面，是董金德自己跟黎
  萬雄談的，伊曾在該店見到甲○○，但董金德並未告訴伊是甲○○要伊找司機等語
  （見本院卷第七十八頁）。再者，被告甲○○與董金德於偵查中對質時，同案被告
  董金德又稱：係由蔡永彬介紹到屏東縣里港鄉中幫甲○○養蝦子，後來離職，蔡永
  彬又介紹伊替劉鴻明駕駛卡車，‧伊會說蔡永彬介紹伊當甲○○盜採砂石人頭，‧
  是懷恨甲○○，主動要求對質是希望他把向伊所借一張十萬元的支票還伊，‧伊未
  告訴甲○○要典當他的車等語（見九十年偵緝字第二二八號偵查卷第六十二頁反面
  至第六十四頁），且同案被告董金德係在被告甲○○協同證人劉正文到場時（見同
  上卷第六十四頁反面），才坦承確有受僱被告甲○○及劉清風養蝦，前於偵查中乃
  否認曾養蝦（見同上卷第六十頁），甚至最後一次偵訊時又改稱：伊坦承誣陷被告
  及曾為被告養蝦，係因被告當時帶有八人在庭外脅迫云云（見同上卷第九十二頁反
  面），均有偵訊筆錄在卷可憑；惟於本院審理中，同案被告董金德業於臺北分監執
  行，經以遠距訊問，再次與被告、證人劉正文對質，同案被告董金德已無受被告脅
  迫之虞，卻又坦承確因債務糾紛而誣陷被告，並稱：這台車子是劉豐明交給伊的，
  甲○○與伊有金錢糾紛，所以伊向劉豐明說車子伊不要開了，幫他找司機，車子是
  伊交給黎萬雄，‧因為被告向伊借了一張十萬元票，因為伊向他要，結果他叫人打
  伊，所以記恨在心，‧伊在原審供述「是因為甲○○在外面叫兄弟押伊，所以伊不
  敢說出，在他不在場時才又說出來」，就是因為他叫人打伊，因為十萬元票之事。
  ‧當時伊有告訴被告要拿他車子典當拿，去幫別人交保，他不願意，但是伊已經拿
  車子跟人家借錢，事後他很生氣，想要賴這筆帳，‧如果本件是伊做，伊也已在監
  執行了，‧從頭到尾伊都不清楚這台車之情形，但是劉豐明當時交車給伊，這車子
  並沒有車牌，‧劉豐明帶伊跟蔡永彬去找甲○○，事後劉豐明交給伊贓車，事後也
  都找不他人，當時伊也要找他們二人出來幫伊作證，也都找不到人、電話也都換掉
  。後來伊被查獲，既然他們二人帶伊去找過甲○○，後來交車給伊，結果他們二人
  找不到人，所以伊才會認為甲○○跟本件有關，才會說出他的等語（見本院卷第八
  十八頁至第九十一頁）；另於原審中供述：被告係在屏東縣里港鄉里港橋下附近的
  三廓交給伊，他交給伊十幾天後，伊就知車子有問題，伊就將車子轉交給黎萬雄云
  云（見原審卷第四十六頁）；車子是劉鴻明交給伊的，伊發現車子有問題時，就將
  車子交出去了云云（見原審卷第五十九頁）。足見同案被告董金德之陳述反覆不定
  ，對本件贓車係何人、何時、何地所交、其使用該車多久、被告與本件贓車有無關
  連、是否因故誣攀被告，前後供述不一，並與證人李進陽、黎萬雄、鍾享文、劉正
  文所述情節亦不相符。
(二)另同案被告董金德固提出典當被告甲○○之上開切結書，表示被告與本件贓物案關
  係匪淺，且證人李進陽並於偵查中曾表示：交保十五萬元是伊配偶李王素娥要求董
  金德處理的，伊並不知董金德開被告的車去典當云云（見九十年偵緝字第二二八號
  偵查卷第三十四頁反面）。惟證人李王素娥否認上情（見同上卷第七十一頁），且
  證人即為李進陽保證繳納保證金十五萬元之許銀輝亦結證稱：是李進陽的女友叫伊
  帶她到屏東地檢署交保，‧交保當天伊用自己車牌號碼ＶＹ─二八三一車子到和平
  路藝術館對面一家當舖典當不到十五萬元，因為預扣利息一萬元，車子由董金德與
  李進陽的女友去典當的，但車子並沒有押在當舖，只是押伊行照，約一個多月，董
  金德將伊行照拿還給伊，‧當舖的當票是交給董金德，因伊與李進陽是朋友，所以
  用自己的車子去典當幫忙交保，‧典當所得金錢是李進陽女友在當舖外拿十五萬元
  給伊等語（見同上卷第八十四頁反面至第八十七頁），並為證人李進陽所不爭執（
  同上卷第八十五頁反面至第八十六頁），此外，復有臺灣屏東地方法院檢察署收受
  刑事保證金通知一紙在卷足憑（見八十七年偵字第六二五六號卷第十八頁），顯見
  證人李進陽之交保手續係證人許銀輝提供車輛典當籌款，且出面完成，則如此尚難
  謂被告甲○○有提供ＢＭＷ車牌號碼ＥＯ─九四二二自小客車，與同案被告董金德
  典當二十萬元後，供同案移送之李進陽交保，亦不足以證明被告甲○○係因交給同
  案被告董金德本件贓車。
(三)又被告甲○○與同案被告董金德間確因十萬元支票債務互有不滿，業如前述，而借
  用支票，事後代為存入票款或交付票款與出票人，亦為民間資金周轉常見之行為，
  尚與借票者或出票人之資力無涉，且縱然被告甲○○與同案被告董金德間並無上開
  債務糾紛，揆諸前揭說明亦無從以同案被告董金德前述反覆不一，且與證人所述不
  符之供述，而認定本件證人乙○○所經營新甲汽車貨運股份有限公司所有，於八十
  七年八月十七日上午七時，在臺北縣鶯歌鎮○○路一三號前失竊之車牌號碼ＨＩ─
  九八六號、引擎號碼為ＲＦＢ─一二○五四五號營業大貨車，係由被告甲○○交付
  與董金德。
五此外，復查無其他積極證據足證被告甲○○確有公訴意旨所指犯行，自屬不能證明
  被告甲○○犯罪，原審未查而為科刑之判決，尚有未洽。被告甲○○上訴意旨否認
  犯罪，指摘原判決不當，為有理由，自應由本院就被告甲○○部分撤銷原判決，另
  為被告甲○○無罪之諭知。
據上論斷，應依刑事訴訟法第三百六十九條第一項前段、第三百六十四條、第三百零
一條第一項，判決如主文。
本案經檢察官林應華到庭執行職務。
中      華      民      國      九十二      年     六     月    三十    日
                              臺灣高等法院高雄分院刑事第二庭
                                  審判長法官  林正雄
                                        法官  黃壽燕
                                        法官  謝靜雯
右正本證明與原本無異。
不得上訴。
                                  法院書記官  廖素珍
中      華      民      國      九十二      年     六     月    三十    日


司法院資訊處製作；財團法人民間司法改革基金會備份。
